臺灣高等法院臺中分院刑事判決　　　　 96年度上易字第519號
上　訴　人　臺灣彰化地方法院檢察署檢察官
被　　　告　乙○○
上列上訴人因被告詐欺案件，不服臺灣彰化地方法院95年度易字
第1539號中華民國96年1月18日第一審判決（起訴案號：臺灣彰
化地方法院檢察署95年度偵字第7610號），提起上訴，本院判決
如下：
    主  文
原判決撤銷。
乙○○共同意圖為自己不法之所有，以詐術使人將本人之物交付
，處有期徒刑壹年陸月。扣案之行動電話壹具、木質印鑑章壹枚
、「翁金燕」郵政存簿儲金簿壹本、提款卡壹張均沒收。
    事  實
一、緣姓名年籍不詳綽號「蛋仔」之成年男子與其他不詳成年人
    於民國95年8 月初，共同基於意圖為自己不法所有之詐欺犯
    意聯絡，合組詐欺集團，其分工模式為先由該詐欺取財集團
    之成員利用電話向一般民眾佯稱中獎，然需先匯款支付稅金
    之不實訊息，使接獲電話之民眾陷於錯誤，而依指示匯款至
    該詐欺取財集團事先收購之帳戶內，並於報紙刊登廣告招募
    成員加入該集團，再持該等帳戶存摺、提款卡及印鑑章等資
    料前往金融機構提款（即擔任俗稱車手）。乙○○明知上情
    ，仍於95年8 月23或24日，依該集團成員在報紙刊登廣告之
    電話，與該「蛋仔」聯絡，隨即與該集團成員共同基於意圖
    為自己不法所有之詐欺犯意聯絡，擔任前往各地金融機構或
    自動櫃員機，提領被害人遭詐騙而匯入之款項，並約定以每
    月薪資新台幣（下同）4 萬元為代價。嗣上開詐欺集團於同
    年8 月29日上午，由姓名年籍均不詳之某成年成員，以電話
    向甲○○佯稱「對中2,000 萬元之香港彩金，需先將稅金
    500 萬元匯入指定帳戶，始得領取獎金」云云，致甲○○陷
    於錯誤，復於同日下午3 時許，前往位在苗栗縣苗栗市○○
    路562 號新竹國際商業銀行，分別匯款如附表所示之金額至
    張曉雯、王淑娥及翁金燕等人之郵局帳戶（所涉詐欺取財罪
    部分均另行偵辦）。「蛋仔」則於同日中午1 時許，在乙○
    ○位在臺中市南屯區○○○ 街157 號租屋處前，交付如附表
    編號3 所示「翁金燕」帳戶存摺、提款卡、密碼、印鑑章及
    NOKIA 牌行動電話1 具（搭配門號0000000000號使用）予乙
    ○○，並指示其至彰化縣彰化市之郵局，提領甲○○遭詐騙
    所匯入之款項，且約定將透過上開行動電話聯絡之。乙○○
    即於同日下午3 時許，前往位在彰化縣彰化市○○路267 號
    之彰化曉陽郵局，填寫郵政存簿儲金提款單後，向該郵局承
    辦人員表示欲提領翁金燕帳戶內之65萬元現金，經該承辦人
    員察覺有異而報警處理，旋為警當場查獲，並扣得上開帳戶
    之存摺1 本、提款卡1 張、印鑑章1 枚及用以與「蛋仔」聯
    絡提款事宜之行動電話1 支，始循線查悉上情。
二、案經彰化縣警察局彰化分局報請臺灣彰化地方法院檢察署檢
    察官偵查起訴。
    理  由
一、按被告以外之人於審判外之陳述，雖不符刑事訴訟法第159
    條之1、159條之2、159條之3、159條之4等規定，而經當事
    人於審判程序同意作為證據，法院審酌該言詞陳述或書面陳
    述作成時之情況，認為適當者，亦得為證據。當事人、代理
    人或辯護人於法院調查證據時，知有第159條第1項不得為證
    據之情形，而未於言詞辯論終結前聲明異議者，視為有前項
    之同意，刑事訴訟法第159條之5定有明文。本件被告於本院
    審理時，就下列證人甲○○於審判外之陳述部分，未就其證
    據能力聲明異議，本院審酌該言詞陳述作成時之情況，並查
    無其他不法之情狀，足認為得為本案之證據，依刑事訴訟法
    第159條之5之規定，有證據能力，合先說明。
二、上開犯罪事實，迭據被告於警、偵訊、原審及本院審理時均
    坦承不諱，核與被害人甲○○於警詢時證述情節相符，此外
    ，復有扣案被告填寫之郵政存簿儲金提款單、「翁金燕」存
    摺1本、提款卡1張、印鑑章1枚、行動電話1具及客戶基本資
    料、查詢帳戶最近交易資料、存摺明細、中華郵政股份有限
    公司新營郵局95年9月7日營字第0955080586號函、同公司臺
    中郵局95年9月11日中管字第0952104206號函、同公司彰化
    郵局95年9月20日彰營字第0950102230號函各1份、苗栗縣警
    察局受理刑事案件報案三聯單、新竹國際商業銀行匯款副通
    知書3紙附卷可稽，足認被告之自白與事實相符，堪可採為
    論罪科刑之依據。再者，僱主支付予受僱者之薪資數額通常
    係依其個人所付出之勞力、時間多寡，及其所從事工作性質
    所需專業程度高低而計算，然本件被告所從事前往金融機構
    提領現金之工作，既不具任何專業或技術，其所需時間亦僅
    係區區車程往返，更無付出相當勞力可言，則以此工作內容
    竟可輕易獲取每月4萬元之代價，顯與其實際付出之勞力、
    時間不成比例，與一般社會交易常情亦屬有違；況現今於金
    融機構提領現金除金額上限外，別無其他限制，該「蛋仔」
    之成年男子當可自行提領，苟非從事違法之犯罪活動，何須
    高價僱請被告代為提領現款，此亦與被告於原審法院訊問時
    自承當時即知應係提領不法所得一情相符，益徵被告確有與
    「蛋仔」等人組成之詐欺取財集團共同詐取被害人財物之犯
    意聯絡。綜上，本件事證明確，被告犯行，洵堪認定。
三、核被告所為，係犯刑法第339條第1項之詐欺取財罪。被告本
    人雖未參與詐騙行為之實施，且尚未提領得款項，然其既受
    雇於綽號「蛋仔」之成年男子，約定報酬，從事提領詐得贓
    款之犯罪構成要件行為，則其與綽號「蛋仔」之成年男子及
    其所屬之詐欺取財集團成員間，基於詐騙行為之分工，均以
    取得被害人遭詐騙之匯款為目的，且被害人所交付之匯款，
    均已分別匯入其等可得掌握之人頭帳戶內，是彼等間既有犯
    意聯絡及行為分擔，應成立共同正犯，就全部犯罪結果負責
    。
四、原審予以論罪科刑固非無見，惟查被告年富力強，有工作之
    能力，卻不思以正當途徑獲取金錢財物，為貪圖不法利益，
    以每月四萬元之代價，擔任為詐騙集團提領現款之工作，助
    長行騙之風，妨礙對於詐欺犯罪集團其餘成員之追查，且被
    告參與之犯罪集團已造成被害人一夕之間受騙失金達數百萬
    元，所生危害甚鉅，參酌本罪之法定刑有期徒刑部分為5年
    以下有期徒刑之罪，原審僅量處有期徒刑10月，應屬過輕，
    檢察官執此指摘原判決不當為有理由，應撤銷改判，爰審酌
    上情，被告犯後坦認犯行，尚見悔意，且參與時間非長等一
    切情狀，量處如主文所示之刑，以示儆懲。復按共同正犯因
    相互間利用他人之行為，以遂行其犯意之實現，本於責任共
    同之原則，有關沒收部分，對於共犯間供犯罪所用之物，自
    均應為沒收之諭知（最高法院89年度台上字第6946號判決參
    照）。扣案之上開「翁金燕」帳戶之木質印鑑章1枚及NOKIA
    牌行動電話1具（搭配門號0000000000號使用），「翁金燕
    」郵政存簿儲金簿1本、提款卡1張係「蛋仔」及其詐欺集團
    所屬成員購買而交付被告使用，即屬「蛋仔」等人所有，則
    被告按「蛋仔」指示持該印鑑章郵政存簿儲金簿、提款卡前
    往提領詐欺所得現款，又持用該行動電話供作聯絡工具，使
    渠等遂行詐欺取財之犯行，揆諸前揭最高法院判決意旨，上
    開扣案印鑑章1枚、行動電話1具、郵政存簿儲金簿1本、提
    款卡1張等物品既屬本案共犯「蛋仔」及其所屬詐欺集團成
    員所有，且為供本案犯罪所用之物，自均應依刑法第38條第
    1項第2款之規定沒收之，然其中行動電話所搭配使用之門號
    0000000000號SIM卡，依國內電信公司一般定型化契約之約
    定，該晶片卡之所有權仍屬電信公司所有，申請人僅因承租
    門號而取得使用權，是亦非屬被告或共犯「蛋仔」所有，不
    予宣告沒收；另扣案被告所有黑色背包1個，係被告日常所
    用，又無其他證據證明與本案詐欺取財犯行有何關聯，亦非
    違禁物，亦不予宣告沒收，附此敘明。
五、據上論結，應依刑事訴訟法第399條第1項前段、第364條、
    第299條第1項前段，刑法第28條、第339條第1項、第38條第
    1 項第2 款，判決如主文。
本案經檢察官丙○○到庭執行職務。
中　　華　　民　　國　　96　　年　　4　　月　　18 　日
            刑事第四庭    審判長法　官  洪  耀  宗
                                法　官  江  德  千
                                法　官  劉  登  俊
上列正本證明與原本無異。
不得上訴。
                                書記官  粘  銘  環
中　　華　　民　　國　　96　　年　　4 　　月　　19　　日
附表：
 ┌──┬───┬───────┬──────┬─────┐
 │編號│戶名  │金融機構      │帳號        │匯款金額  │
 ├──┼───┼───────┼──────┼─────┤
 │ 1  │張曉雯│臺中公益路郵局│000000000000│150萬元   │
 │    │      │臺中40支      │            │          │
 ├──┼───┼───────┼──────┼─────┤
 │ 2  │王淑娥│臺南柳營郵局  │000000000000│150萬元   │
 │    │      │新營3支       │            │          │
 ├──┼───┼───────┼──────┼─────┤
 │ 3  │翁金燕│彰化過溝仔郵局│000000000000│200萬元   │
 └──┴───┴───────┴──────┴─────┘
  (一)
